---
title: "Projekt"
output: pdf_document
date: "2023-02-02"
---

Autorki: Anna Dąbkowska, Aleksandra Gomulak

```{r}
library(dplyr)
library(ggplot2)
install.packages("RColorBrewer")
library("RColorBrewer")
```

Wykorzystujemy dane o ludzkiej pamięci i kognicji. Zgłębione zostały ludzkie procesy poznawcze. Zawierają one informacje od osób, które opowiedziały historię: prawdziwą(recalled), wymyśloną(imagined) oraz prawdziwą historię opowiedzianą ponownie(retold). Po wykonanym zadaniu, zapytane zostały o ich wrażenia z zadania.

W projekcie zakładamy poziom istotności 0.05.

Zanim przejdziemy do opisu zmiennych, kilka z nich usuniemy z oryginalnego zbioru - uznałyśmy, że nie są one istotne, a dzięki usunięciu ich, tabela będzie bardziej przejrzysta. Usuwamy np. ID osoby wykonującej zadanie czy historię, którą opowiedziała.

```{r}
data <- read.csv("hippoCorpusV2.csv")
```

```{r}
drop <- c("AssignmentId", "WorkerId", "mainEvent", "recAgnPairId", "recImgPairId", "story", "summary", "similarityReason", "mostSurprising")
data <- data[ , !names(data) %in% drop]
```

**Zmienne**

+---------------------+---------------------------------------------------------------------------------------------------+
| zmienna             | opis                                                                                              |
+:====================+===================================================================================================+
| `WorkTimeInSeconds` | czas wykonania zadania (sekundy)                                                                  |
+---------------------+---------------------------------------------------------------------------------------------------+
| `annotatorAge`      | dolna granica wieku osoby wykonującej zadanie (granice: 18-24, \                                  |
|                     | 25-29, 30-34, 35-39, 40-44, 45-49, 50-54, 55+)                                                    |
+---------------------+---------------------------------------------------------------------------------------------------+
| `annotatorGender`   | płeć osoby wykonującej zadanie                                                                    |
+---------------------+---------------------------------------------------------------------------------------------------+
| `annotatorRace`     | rasa osoby wykonującej zadanie                                                                    |
+---------------------+---------------------------------------------------------------------------------------------------+
| `distracted`        | jak bardzo osoby wykonująca test była rozkojarzona (1-5 w skali Likert'a)                         |
+---------------------+---------------------------------------------------------------------------------------------------+
| `draining`          | jak bardzo osobę wykonującą zadanie wykończyło emocjonalnie jego wykonywanie (skala Likert'a)     |
+---------------------+---------------------------------------------------------------------------------------------------+
| `frequency`         | jak często osoba wykonująca zadanie myśli/mówi o opowiadanym wydarzeniu (skala Likert'a)          |
+---------------------+---------------------------------------------------------------------------------------------------+
| `importance`        | jak ważne dla osoby wykonującej zadanie, było to zdarzenie (skala Likert'a)                       |
+---------------------+---------------------------------------------------------------------------------------------------+
| `memType`           | rodzaj historii (prawdziwa, wymyślona, prawdziwa opowiedziana ponownie)                           |
+---------------------+---------------------------------------------------------------------------------------------------+
| `openness`          | ciągła zmienna opisująca otwartość osoby wykonującej zadanie \                                    |
|                     | do opowiedzenia historii                                                                          |
+---------------------+---------------------------------------------------------------------------------------------------+
| `similarity`        | jak bardzo opowiedziana historia/wspomnienie podobne są do życia osoby wykonującej zadanie        |
+---------------------+---------------------------------------------------------------------------------------------------+
| `stressful`         | jak bardzo stresujące dla osoby wykonującej zadanie było przeprowadzenie badania (skala Likert'a) |
+---------------------+---------------------------------------------------------------------------------------------------+
| `timeSinceEvent`    | czas, który minął od momentu wydarzenia opowiedzianego wspomnienia (dni)                          |
+---------------------+---------------------------------------------------------------------------------------------------+
| `logTimeSinceEvent` | zlogarytmowany czas, który minął od momentu wydarzenia opowiedzianego wspomnienia                 |
+---------------------+---------------------------------------------------------------------------------------------------+

**Hipotezy**\

1.  Wraz ze wzrostem wieku badanego oraz jego ocenie zadania na płaszczyźnie *draining*\
    i *stressful*, wzrasta *importance* przetwarzanego wydarzenia.\

2.  *WorkTimeInSeconds* zależy od typu aktywności - czy historia była wspominana, ponownie opowiedzona czy wyobrażona.\

3.  Wraz ze wzrostem *importance* - czas wykonania zadania maleje.\

    Dodatkowo: *WorkTimeInSeconds* zależy od *logTimeSinceEvent* - im dawniej to się wydarzyło, tym dłużej zajmuje opowiedzenie.

**Badania eksploracyjne danych**\
Usuwamy wiersze z brakującymi danymi o wieku badanych, a także wadze zdarzenia, jako że stanowią niewielką część naszych danych, a pozostałe dane w tych kolumnach mogą zawierać znaczące informacje o zmiennych docelowych.\
Od tego momentu używać będziemy obiektu typu dataframe zamiast danych wczytanych\
z pliku typu csv.

```{r}
df <- data.frame(data)
df <- df[complete.cases(df$annotatorAge),]
df <- df[complete.cases(df$importance),]
df <- df[complete.cases(df$timeSinceEvent),]
```

Sprawdzamy, czy występują brakujące wartości.

```{r}
lapply(lapply(df, is.na), sum)
```

*similarity* oraz *frequency* posiadają dużo braków, jest to jednak zrozumiałe, ponieważ zależą one od typu opowiedzianego zdarzenia. Jeżeli osoba wymyśliła historię, zrozumiałe jest, że wcześniej o tym nie myślała, zatem *frequency* nie istnieje.

Wizualizujemy rozkład *timeSinceEvent*.

```{r}
print(max(df$timeSinceEvent))
ggplot(df, aes(x=timeSinceEvent)) + geom_histogram(colour = 8, fill = "white", bins = 10)
```

Przyjmujemy, że usuwamy dane o okresie od momentu wydarzenia (*timeSinceEvent*) przekraczające 20000 dni (54 lata).

```{r}
df <- subset(df, timeSinceEvent < 20000) 
print(max(df$timeSinceEvent))
print(min(df$timeSinceEvent))
```

```{r}
ggplot(df, aes(x=timeSinceEvent)) + geom_histogram(colour = 8, fill = "white", bins = 25)
```

```{r}
ggplot(df, aes(x=logTimeSinceEvent)) + geom_histogram(colour = 8, fill = "white", bins = 20)
```

Nadpisujemy zmienną *logTimeSinceEvent* logarytmem wyczyszczonych danych *TimeSinceEvent* (obcięty ogon).

```{r}
df$logTimeSinceEvent <- log(df$timeSinceEvent)
```

Rozkład *WorkTimeInSeconds*.

```{r}
ggplot(df, aes(x=WorkTimeInSeconds)) + geom_histogram(colour = 8, fill = "white", bins = 20)
```

Sprawdzamy, ilu osobom wykonanie zadania zajęłoo dłużej niż 8000 sekund (133.33 minuty).

```{r}
print(sum(df$WorkTimeInSeconds >8000 ))
```

Ponieważ jest to jedynie 69 osób, nie bierzemy ich pod uwagę.

```{r}
df <- subset(df, WorkTimeInSeconds < 8000)
```

```{r}
ggplot(df, aes(x=openness)) + geom_histogram(colour = 8, fill = "white", bins = 15)
```

Widzimy, że dane *openness* nie są zbalansowane, mimo tego nic w nich nie zmieniamy.

```{r}
ggplot(df, aes(x=annotatorAge)) + geom_histogram(colour = 8, fill = "white", bins = 15)
```

Rozkład wieku zbliżony jest do rozkładu normalnego.

```{r}
print(unique(df$annotatorRace))
```

Pomimo tego, że *hispanic* czy *middleEastern* to nie rasy, a etniczności, nie zmieniamy ich ani\
nie usuwamy. Domyślamy się, że nazwanie zmiennej jako rasa było skrótem myślowym badających.

Sprawdzamy korelację numerycznych zmiennych.

```{r}
cor(df[sapply(df,is.numeric)])
```

-   lekka dodatnia korelacja *importance* i *annotatorAge*, *draining*, *stressful*

-   lekka ujemna korelacja *openness* z *distracted*, *stressful*, *draining*

-   tak jak można się spodziewać *draining* jest mocno skorelowane dodatnio ze *stressful*

**Hipoteza 1**

```{r}
summary(lm(importance ~ annotatorAge * draining * stressful, df))
```

Potwierdzamy hipotezę, że wzrost *wieku* i *draining* wpływają na wzrost *importance* zdarzenia oraz nie możemy stwierdzić, czy *stressful* także wpływa na wzrost *importance*.

```{r}
summary(lm(annotatorAge ~ importance * draining, df))
```

Zauważamy, że wraz ze wzrostem *draining* i *importance*, wzrasta wiek badanej osoby.\
Jako że przedziały wiekowe są następujące: 18-24, 25-29, 30-34, 35-39, 40-44, 45-49, 50-54, 55+, a my traktujemy dolne ich granice jako liczby całkowite (integer), to:

-   wraz z wzrostem importance o 1 w skali 1-5, wiek badanego wzrasta średnio o prawie jeden rok (0.93777)

-   wraz z wzrostem draining o 1 w skali 1-5, wiek badanego wzrasta średnio o prawie pół roku (0.45155)

**Hipoteza 2**

```{r}
ggplot(df, aes(x = WorkTimeInSeconds)) + geom_histogram(binwidth = 30, aes(fill = memType),position='identity',alpha=0.4)
```

Badamy interakcję ze zmiennymi *annotatorAge* oraz *openness*.

```{r}
interaction.plot(trace.factor = df$annotatorAge,
                 x.factor = df$memType,
                 response = df$WorkTimeInSeconds,
                 fun = median,
                 lwd = 3.5,
                 col = brewer.pal(n = 8, name = "Spectral"),
                 fixed = TRUE)
```

```{r}
summary(lm(WorkTimeInSeconds ~ memType * annotatorAge * openness, df))
```

Wniosek 1: W modelu z interakcjami rodzaj opowiedzianej historii nie jest istotny statystycznie.

Wniosek 2: Wraz ze wzrostem *wieku* o 1 rok *retold* zajmowało średnio ok. 15 sekund mniej.

Wniosek 3: Wraz ze wzrostem *openness,* zadanie zajęło średnio 1301 sekund krócej, gdy historia była *recalled* a nie imagined oraz średnio 524 sekundy krócej, gdy była *retold*\
a nie imagined.

**Hipoteza 3**\
Ponieważ duża część naszych zmiennych to ocena w skali Likert'a, zamieniamy\
je na zmienną kategoryczną porządkową.

```{r}
df$draining <- factor(df$draining, ordered = TRUE)
df$stressful <- factor(df$stressful, ordered = TRUE)
df$distracted <- factor(df$distracted, ordered = TRUE)
df$importance <- factor(df$importance, ordered = TRUE)
df$frequency <- factor(df$frequency, ordered = TRUE)
df$similarity <- factor(df$similarity, ordered = TRUE)
```

Używamy analizy wariancji.

```{r}
aov(WorkTimeInSeconds ~ importance, df)
summary(aov(WorkTimeInSeconds ~ importance, df))
```

Sama ANOVA nie mówi nam jednak, jak wyglądają różnice między zmianą *importance*.\
Do zwizualizowania korzystamy z testu Tukcey'a.

```{r}
TukeyHSD(aov(WorkTimeInSeconds ~ importance, df))
```

Na początku zakładałyśmy, że *TimeSinceEvent* może mieć duże znaczenie dla *WorkTimeInSeconds*.

```{r}
summary(lm(WorkTimeInSeconds ~ timeSinceEvent, df))
```

Jak widać po p-value równym 0.116, nie jest tak, jak zakładałyśmy. Było to dla nas zaskoczeniem, ponieważ byłyśmy pewne, że im starsze historia, tym dłuższy czas opowiedzenia (być może ciężej przypomnieć sobie szczegóły).\
Pokazuje to, jak ważnym jest, nie ufanie ślepo swojej intuicji i wykonanie analizy danych.
